【裁判字號】    98,交聲,31
【裁判日期】    980525
【裁判案由】    違反道路交通管理處罰條例聲明異議
【裁判全文】
臺灣苗栗地方法院交通事件裁定          98年度交聲字第31號
原處分機關  交通部公路總局新竹區監理所苗栗監理站
異  議  人
即受處分人  甲○○
上列異議人即受處分人因違反道路交通管理處罰條例案件，對於
交通部公路總局新竹區監理所苗栗監理站於民國98年2 月5 日所
為之竹監苗字第裁54-F00000000號處分（原舉發案號：苗縣警交
字第F00000000 號），聲明異議，本院裁定如下：
    主  文
異議駁回。
    理  由
一、按汽車駕駛人，行經有燈光號誌管制之交岔路口闖紅燈，處
    新臺幣（下同）1,800 元以上5,400 元以下罰鍰，又汽車駕
    駛人，有違反道路交通管理處罰條例第53條情形者，除依原
    條款處罰鍰外，並記違規點數3 點，道路交通管理處罰條例
    第53條第1 項、第63條第1 項第3 款，分別定有明文。
二、原處分意旨略以：異議人即受處分人甲○○於民國97年12月
    22日10時52分許，駕駛車牌號碼4652-HB 號自用小客車行經
    台三線與華興國小前，為苗栗縣警察局大湖分局員警舉發「
    不依號誌超越紅燈停止線」違規；嗣異議人於舉發通知單所
    載期限內到案申訴，經原處分機關函請原舉發單位查覆後，
    仍認異議人有上開違規行為明確，惟員警誤引用法條，乃依
    道路交通管理處罰條例第53條第1 項、第63條第1 項第3 款
    暨違反道路交通管理事件統一裁罰基準及處理細則第41條第
    4 項規定，於98年2 月5 日裁處異議人罰鍰新臺幣2,700 元
    ，並記違規點數3 點，原處分並無不法等語。
三、異議意旨略以：當天執勤員警在大湖鄉、華興國小轉彎處紅
    綠燈100 公尺外，六合草莓門市部監測位置不適；另警方享
    有公帑購買一流的蒐證儀器，請提出異議人違規的確切證據
    為何，為此向法院提出異議，請求撤銷原處分等語。
四、經查：
（一）異議人對於在上揭時、地，駕駛車號4652-HB 號自用小客
      車為警攔停之事實，並不否認，且有原舉發單位即苗栗縣
      警察局大湖分局苗縣警交字第F00000000 號舉發違反道路
      交通管理事件通知單1 份在卷足憑。
（二）次依證人即本件舉發警員馮榮輝於本院調查時到庭具結證
      稱：「我是定點攔檢勤務，當時我們取締交通違規，該處
      路口前後有6 個紅綠燈，我攔停時確定異議人跨越第一個
      紅燈的停止線，我在照片上劃黑色箭頭處攔停他，事實上
      他闖的第一個紅綠燈照片上是沒有照到，但我現場圖有標
      示出來」、「（異議人是停在那裡嗎？）他是跨越停止線
      時我就攔停，而異議人有看紅單內容後簽名」、「（你距
      離異議人的位置多遠？）30公尺左右」、「（你確定你看
      得到異議人車輛跨越停止線？）我確定他跨越現場圖編號
      一之停止線」、「（你攔停位置處如何可以看得到轉彎處
      之停止線？）編號一、二紅綠燈轉換號誌是同時亮的，如
      果二號是紅燈就表示一號也是紅燈」、「（你看到異議人
      車輛是在何處？）我攔停處即照片上黑色箭頭處」、「（
      你看到異議人車輛燈號為何？）紅燈」、「（那時紅燈多
      久了？）我倒數算到5 秒時就停，當時異議人車子已跨越
      第一個紅燈時，我看到異議人車子當時是紅燈，默數5 秒
      時就攔停」、「（你如何確定異議人闖紅燈？）我確定他
      跨越第一個停止線，因第一個與第二個紅燈是同時亮，而
      我是看到第二個紅燈來判斷」、「（當時車流量如何？）
      不多」、「（對於異議人說由照片中顯示另一位機車騎士
      雙腳未離地，燈號剛換成他的綠燈，正準備要前進，可見
      燈號剛轉換，對此有無意見？）這是他的說法，但沒有道
      理，因當時我是針對當時的狀況攔停異議人，取締他違反
      交通管理條例，而照片上機車騎士看不清楚狀況，不能做
      對比」、「（當時異議人之車輛附近有無其他車輛經過？
      ）後面是有一台，那台車與異議人的情形一樣，我也有攔
      停開單。」等語綦詳（見本院98年3 月4 日訊問筆錄），
      並有證人庭呈之繪製現場圖1 份及現場照片1 張以資佐證
      。衡諸證人馮榮輝係依法執行公務之人員，經到庭具結，
      證述其攔停舉發經過，對異議人所駕駛上開自小客車如何
      闖紅燈之舉發過程的證述，連續而完整，顯見證人對舉發
      當時之記憶深刻，而依卷內證據資料並無任何積極證據足
      以證明證人上開證詞係屬虛偽，亦無足以令人顯信證人證
      述為不可採之品性證據或前科證據存在，本院自不得僅以
      證人為本件掣單告發異議人之員警而全盤抹煞其在訴訟上
      所具有之證人資格及其證言之證明力，故其證言應堪採信
      。
（三）又鑑於交通違規事實往往驟然而現、稍縱即逝，若硬性要
      求舉發員警不分違規情節，一律必須預留證據，俾便事後
      提出供法院審酌，除有現實技術可行性之困難外，勢將大
      幅提高交通管理之行政成本，並嚴重削弱道路交通管理之
      行政效能，此絕非立法者制定道路交通管理法規之本意。
      是舉發單位雖未能提出異議人違規照片或攝影畫面供異議
      人檢視，然當場舉發交通違規並不以攝影或照相存證為其
      要件，亦不以舉發錄影或照片為唯一之證明方法，若舉發
      員警係親眼見聞違規經過，並經以證人之身分具結後為證
      述，此證人證詞仍不失為證明方法之一種。本件既經證人
      馮榮輝到庭具結，證述其攔停舉發經過，確認異議人確有
      行經有燈光號誌管制之交岔路口闖紅燈之違規事實，而依
      卷內證據資料並無任何積極證據足以證明證人上開證詞係
      屬虛偽，亦無足以令人顯信證人證述為不可採之品性證據
      或前科證據存在，本院自不得僅以證人為本件掣單告發異
      議人之員警而全盤抹煞其在訴訟上所具有之證人資格及其
      證言之證明力。且參諸證人所提出舉發異議人車輛違規後
      ，於同地復舉發另部不依號誌超越紅燈停止線車輛之違規
      通知單（見本院卷第36頁），足徵證人所證述「後面是有
      一台，那台車與異議人的情形一樣，我也有攔停開單」等
      語，並非虛妄，難認舉發員警於本件舉發有誤認燈號之情
      事。
（四）另交通警員掣單舉發違反道路交通管理處罰條例所列之違
      規事實，本質上為行政處分，係公務員基於職務上權力，
      依法就特定之具體事件所為具公法上效果之單方行政行為
      ，基於公務員為公法上行為具有公信力之原則，該行政處
      分當可被推定為有效。且本件查無任何證據足資證明執勤
      員警有何捏造事實違法取締之不法情事，而異議人亦未就
      執勤員警之舉發如何有誤，提出相關證據以供本院調查，
      則執勤員警本其維護交通秩序、安全職責所為之舉發，自
      應受到合法、正確之推定，異議人所為之指摘，經核並無
      依據。據此，異議人有於上述時、地駕車行經有燈光號誌
      管制之交岔路口闖紅燈行為，且經合法舉發一事應堪認定
      ，本件事證明確，應依法論科。
五、綜上所述，本件異議人既有前揭於行經有燈光號誌管制之交
    岔闖紅燈之違規行為，原處分機關依道路交通管理處罰條例
    第53條第1 項、第63條第1 項第3 款之規定及違反道路交通
    管理事件統一裁罰基準表，裁處異議人罰鍰2,700 元，並記
    違規點數3 點，核無違法或不當之情事，聲明異議意旨僅執
    前詞，任意指摘原處分，並無理由，應予駁回。
六、據上論斷，應依道路交通管理處罰條例第87條第2 項，道路
    交通案件處理辦法第19條，裁定如主文。
中    華    民    國    98    年    5     月    25    日
                  交通法庭  法  官  林卉聆
以上正本證明與原本無異。
如不服本裁定應於送達後5 日內向本院提出抗告狀。
                            書記官  楊慧萍
中    華    民    國    98    年    5     月    25    日


司法院資訊處製作；財團法人民間司法改革基金會備份。
